臺灣嘉義地方法院民事裁定  100年度輔宣字第8號
聲  請  人  鍾蘭萍
代  理  人  楊勝夫律師
上列聲請人聲請輔助宣告事件，本院裁定如下：
    主      文
宣告鍾蘭萍（女，民國○○年○月○○日生，身分證統一編號：Ｚ0000
00000號）為受輔助宣告之人。
選定嘉義市政府社會處為受輔助宣告之人鍾蘭萍之輔助人。
聲請費用新臺幣壹仟元由受輔助宣告之人鍾蘭萍負擔。
    理    由
一、聲請意旨略以：聲請人為中度智障人士，領有身心障礙手冊
    ，因配偶過世時留有不動產，且每半年可領取配偶半俸，每
    月可領取中低收入戶補助。惟聲請人因心智缺陷，致為意思
    表示或受意思表示，或辨識其意思表示效果之能力顯有不足
    ，為此依民事訴訟法第624條之1準用同法第 597條規定，聲
    請為輔助之宣告等語。
二、按對於因精神障礙或其他心智缺陷，致其為意思表示或受意
    思表示，或辨識其意思表示效果之能力，顯有不足者，法院
    得因本人、配偶、四親等內之親屬、最近一年有同居事實之
    其他親屬、檢察官、主管機關或社會福利機構之聲請，為輔
    助之宣告，民法第15條之1第1項定有明文。
三、聲請人主張之前揭事實，業據提出戶籍謄本及殘障手冊影本
    為證。又本院會同鑑定人即財團法人嘉義基督教醫院趙星豪
    醫師鑑定，並勘驗鍾蘭萍之精神及心智狀況：經詢問聲請人
    姓名、目前所在地點，聲請人均可以回答，但詢問聲請人出
    生年次及子女姓名均稱不知道，故而另行安排鑑定。鑑定人
    趙星豪醫師對相對人之心神狀況鑑定後認：鍾員自幼生長發
    育即較同齡兒童遲緩，並領有中度智能不足之殘障手冊，且
    完全不識字。在心理測驗時鍾員意識清醒，能理解指導語，
    語言表達簡短，態度合作。智能評估顯示鍾員之語言智商40
    ，操作智商30，總智商43，已達中度智能不足之程度。鍾員
    在言語表達及理解能力方面較弱，認知功能明顯不佳。故鍾
    員因其心智障礙，雖仍能為意思表示或受意思表示，但辨識
    意思表示效果之能力，已有明顯不足等語，有精神鑑定報告
    書 1紙附卷可稽。足認聲請人鍾蘭萍因其心智障礙，致其為
    意思表示或受意思表示，或辨識其意思表示效果之能力顯有
    不足，故聲請人鍾蘭萍聲請輔助宣告為有理由，應予准許。
四、次按受輔助宣告之人，應置輔助人，民法第1113條之1第1項
    定有明文。查聲請人為中度智能不足之人，其子女亦均為智
    能障礙人士，且無可信任之家人協助等情，有嘉義市政府社
    會處保護型個案轉介單1紙附卷可參，本院參酌上情，認由
    嘉義市政府社會處擔任聲請人鍾蘭萍之輔助人，能符合受輔
    助宣告之人鍾蘭萍之最佳利益，爰選定嘉義市政府社會處為
    輔助人（按：嘉義市政府社會處之處長雖為該處之法定代理
    人，惟任職之社會處處長並非永久不更動，故不宜記載處長
    之個人姓名，避免將來職務更動後滋生疑義）。
中    華    民    國   100    年    12    月    7     日
                  家事法庭法  官  林中如
正本係照原本作成。
如不服本裁定關於選定輔助人之部分，應於送達後十日內向本院
提出抗告狀，並繳納抗告費新臺幣1千元；其餘關於輔助宣告之部
分，不得抗告。
中    華    民    國   100    年    12    月    7     日
                          書記官  陳慶昀